臺灣新北地方法院刑事判決
111年度審交訴字第109號
公  訴  人  臺灣新北地方檢察署檢察官
被      告  李宗翰




上列被告因過失致死案件，經檢察官提起公訴（111年度調偵字
第1200號）及移送併辦（111年度偵字第33012號），被告於準備
程序中對被訴事實為有罪陳述，本院合議庭裁定由受命法官獨任
行簡式審判程序，並判決如下：
    主  文
李宗翰因過失致人於死，處有期徒刑陸月，如易科罰金，以新臺
幣壹仟元折算壹日。
    事  實
一、李宗翰於民國110年12月23日9時43分前不久之某時，駕駛車
    號000-0000號營業貨運曳引車（登記車主為勤祥物流有限公
    司，後附車號00-00號營業半拖車，以下簡稱曳引車），沿
    新北市板橋區民生路2段往中和方向行駛，本應注意汽車於
    設有禁止臨時停車標線處，不得臨時停車，且汽車起駛前應
    顯示方向燈，注意前後左右有無障礙或車輛行人，並應讓行
    進中之車輛行人優先通行，而依當時天候陰，日間自然光線
    ，柏油路面乾燥、無缺陷，無障礙物、視距良好等情形下，
    尚無不能注意之情事，竟疏未注意及此，先將其駕駛之上開
    曳引車臨時停放在新北市板橋區民生路2段消防分隊對面劃
    設有禁止臨時停車線之路邊，復於同日9時43分許，貿然向
    左起駛，適有謝銘銓騎乘自行車沿民生路2段同向行駛至上
    開地點，並暫停在李宗翰所駕駛之曳引車前方，李宗翰所駕
    駛之曳引車遂撞及謝銘銓騎乘之自行車，謝銘銓因此人車倒
    地，並遭李宗翰所駕駛之曳引車左前車輪碾壓，受有胸背部
    鈍挫傷致頸椎骨折併雙側氣血胸等傷害，經送往亞東紀念醫
    院急救，仍因神經出血性休克於同日10時30分許宣告死亡。
    李宗翰於肇事後，在犯罪未被有偵查權之機關或公務員發覺
    前，主動向據報前往現場處理之警員表明係肇事者，自首接
    受裁判。
二、案經謝銘銓之子謝中泰訴由新北市政府警察局海山分局報告
    及謝銘銓之女謝秀湄、謝淑芳訴由臺灣新北地方檢察署檢察
    官偵查起訴及移送併辦。
    理  由
一、按除被告所犯為死刑、無期徒刑、最輕本刑為3年以上有期
    徒刑之罪或高等法院管轄第一審案件者外，於第一次審判期
    日前之準備程序進行中，被告先就被訴事實為有罪之陳述時
    ，審判長得告知被告簡式審判程序之旨，並聽取當事人、代
    理人、辯護人及輔佐人之意見後，裁定進行簡式審判程序，
    刑事訴訟法第273條之1第1項定有明文。經核本件被告所犯
    係死刑、無期徒刑、最輕本刑為3年以上有期徒刑以外之罪
    ，其於準備程序中就被訴之事實為有罪陳述，經法官告知簡
    式審判程序之旨，並聽取公訴人及被告之意見後，本院合議
    庭依刑事訴訟法第273條之1第1項規定，裁定由受命法官獨
    任進行簡式審判程序，合先敘明。
二、認定犯罪事實所憑之證據及理由：
  ㈠上揭犯罪事實，業據被告李宗翰於警詢、偵查及本院審理時
    均坦承不諱，核與證人即告訴人謝中泰於警詢及偵查中、證
    人陳姵君於警詢時證述之情節相符，復有新北市政府警察局
    海山分局道路交通事故現場圖、道路交通事故調查報告表㈠
    、㈡、新北市政府警察局舉發違反道路交通管理事件通知單
    、道路交通事故肇事人自首情形記錄表、車輛詳細資料報表
    、車號查詢車籍資料各1份、道路交通事故現場照片8張、監
    視器及行車記錄器畫面翻拍照片共10張、新北市政府警察局
    海山分局轄內謝銘銓車禍死亡案現場勘查報告1份（見相卷
    第49頁至第55頁、第59頁、第61頁至第79頁、第93頁；111
    年度偵字第8105號偵查卷第7頁至第110頁；本院卷第125頁
    ）附卷可稽。而被害人謝銘銓因本件交通事故受有胸背部鈍
    挫傷致頸椎骨折併雙側氣血胸等傷害，送醫後仍因神經出血
    性休克死亡等情，亦經臺灣新北地方檢察署檢察官督同法醫
    師相驗無訛，並有亞東紀念醫院診斷證明書、新北市政府消
    防局救護紀錄表、臺灣新北地方檢察署相驗筆錄、相驗屍體
    證明書、檢驗報告書各1份、相驗照片10張（見相卷第39頁
    、第41頁至第43頁、第99頁、第109頁至第119頁、第123頁
    至第141頁）在卷可憑，是被害人因本件車禍死亡之事實，
    應可認定。
  ㈡按汽車臨時停車時，設有禁止臨時停車標誌、標線處所不得
    臨時停車；汽車起駛前應顯示方向燈，注意前後左右有無障
    礙或車輛行人，並應讓行進中之車輛行人優先通行，道路交
    通安全規則第111條第1項第3款、第89條第1項第7款分訂有
    明文。本件被告既考領有職業聯結車駕駛執照（見相卷第91
    頁公路監理電子閘門證號查詢汽車駕駛人資料），前開交通
    規則自為其所應注意。而本件車禍發生當時天候陰，日間自
    然光線，柏油路面乾燥、無缺陷，無障礙物、視距良好等情
    形，有上開道路交通事故調查報告㈠在卷可稽，並無不能注
    意之情事，惟被告竟疏未注意將上開曳引車停在劃設有禁止
    臨時停車線之路邊，於起駛時復未注意前後左右有無障礙或
    車輛行人，致與其左前方騎乘自行車之被害人發生碰撞，被
    告之行為自有過失，且被告之過失行為與被害人死亡結果間
    顯有相當因果關係甚明。此外，本件經新北市政府車輛行車
    事故鑑定會為鑑定，亦認被告駕駛營業半聯結車，於設有禁
    止臨時停車線處臨時停車，起駛時未注意來往車輛，為肇事
    原因，被害人騎乘自行車，無肇事因素，核與本院採同一見
    解，有新北市政府車輛行車事故鑑定會111年3月30日新北車
    鑑字第0000000號鑑定意見書1份在卷可參（見調偵卷第13頁
    至第15頁）。
 ㈢綜上，本件事證已臻明確，被告過失致死之犯行洵堪認定，應
   予依法論科。
三、論罪科刑：
　㈠核被告所為，係犯刑法第276條之過失致死罪（起訴書漏載，
    業經公訴檢察官當庭補充更正）。
　㈡本件車禍事故發生後，乃經報案人或勤指中心轉來資料未報
    明肇事人姓名，處理人員前往現場處理時，被告在場並當場
    承認為肇事人，有上開自首情形記錄表在卷可稽（見相卷第
    59頁），堪認被告符合自首之要件，爰依刑法第62條前段規
    定，減輕其刑。
　㈢爰審酌被告駕駛曳引車違規臨時停車，復疏未注意車前後左
    右狀況而貿然起駛，致與被害人騎乘之自行車發生碰撞，造
    成被害人死亡此一無法彌補之損害，使被害人家屬身心受到
    莫大痛苦，所為應予非難，另考量被告犯後坦承犯行，於本
    院審理時表示願賠償被害人家屬新臺幣270萬元（不含強制
    責任險），惟與被害人家屬欲請求之金額差距過大而無法達
    成和解之犯後態度，並斟酌被告本件過失程度甚重，及其高
    職畢業之智識程度、未婚，自陳以司機為業、無需扶養他人
    、經濟狀況不佳之生活情形（見被告個人戶籍資料、本院卷
    第120頁）等一切情狀，量處如主文所示之刑，並諭知易科
    罰金之折算標準。
據上論斷，應依刑事訴訟法第273條之1第1項、第299條第1項前
段，判決如主文。
本案經檢察官吳文正提起公訴及移送併辦，檢察官林亭妤到庭執
行職務。
中　　華　　民　　國　　111 　年　　9 　　月　　13　　日
                  刑事第二十三庭  法　官  藍海凝
上列正本證明與原本無異。
如不服本判決，應於判決送達後20日內敘明上訴理由，向本院提
出上訴狀 (應附繕本) ，上訴於臺灣高等法院。其未敘述上訴理
由者，應於上訴期間屆滿後20日內向本院補提理由書「切勿逕送
上級法院」。
                                  書記官  彭姿靜
中　　華　　民　　國　　111 　年　　9 　　月　　15　　日
附錄本案論罪科刑法條全文：
中華民國刑法第276條
（過失致死罪）
因過失致人於死者，處5年以下有期徒刑、拘役或50萬元以下罰
金。